臺灣彰化地方法院民事判決　96年度簡上字第58號
上訴人即　　　乙○○
附帶被上訴人
兼法定代理人　甲○○
即附帶被上訴人　　　　　20號
　　　　　　　戊○○
上列三人共同
訴訟代理人　　楊振芳律師
被上訴人即　　壬○○　　住彰化縣員林鎮○○里○○路○段353巷
附帶上訴人　　　　　　　5號
法定代理人　　辛○○　　住同上
　　　　　　　庚○○　　住同上
訴訟代理人　　盧永盛律師
上列當事人間請求損害賠償事件，上訴人對於中華民國96年3 月
13日本院員林簡易庭95年度員簡字第334 號第一審判決提起上訴
，被上訴人為附帶上訴，本院於民國96年10月23日言詞辯論終結
，判決如下：
    主  文
原判決關於命上訴人連帶給付超過新台幣伍萬肆仟壹佰陸拾伍元
及上訴人甲○○自民國九十六年一月十九日起、上訴人乙○○、
戊○○自民國九十六年二月十三日起至清償日止，均按年息五%
計算之利息部分，並該部分假執行之宣告暨訴訟費用之裁判均廢
棄。
上開廢棄部分，被上訴人在第一審之訴駁回。
上訴人其餘上訴駁回。
被上訴人附帶上訴駁回。
第一審訴訟費用新台幣參仟壹佰元及第二審訴訟費用新台幣參仟
陸佰肆拾伍元，共新台幣陸仟柒佰肆拾伍元，由上訴人連帶負擔
百分之二十二即新台幣壹仟肆佰捌拾肆元，餘新台幣伍仟貳佰陸
拾壹元由被上訴人負擔。第二審訴訟費用關於附帶上訴部分新台
幣壹仟伍佰元，由被上訴人即附帶上訴人負擔。
    事實及理由
一、本件被上訴人即附帶上訴人（下簡稱被上訴人）主張：上訴
    人乙○○與被上訴人同為址設彰化縣員林鎮○○街176 號私
    立名人幼稚園大班學生，為有識別力之人，民國95年9 月25
    日下午5 時許，該二人在上開幼稚園溜滑梯玩耍發生爭執，
    上訴人乙○○竟將被上訴人朝溜滑梯滑道向外推出，致被上
    訴人跌落地面受有左側橈骨尺骨折之傷害，上訴人甲○○、
    戊○○為上訴人乙○○之法定代理人，依法應連帶負損害賠
    償責任。被上訴人所受損害如下：(一)在童綜合醫院及漢忠醫
    院支出醫療費用新台幣（下同）23,259元；(二)自95年9 月25
    日至95年10月2 日止在童綜合醫院住院8 日，住院期間無法
    自理生活起居，需由被上訴人母親看護，每日以1,200 元計
    算，8 日計受有9,600 元之看護損失；(三)被上訴人因左側橈
    骨尺骨折，須定期回診追蹤及復健，計支出復健費用940 元
    、復健器材費1,520 元，另至綠巨人電腦教育中心粘土班做
    手部復健半年，支出費用11,306元，共支出13,766元，其中
    逾原審准許4,920 元之8,846 元為附帶上訴；(四)被上訴人因
    須定期回診追蹤及復健，且須由法定代理人坐計程車至醫院
    看診，每日來回車資2,000 元，共56日須支出交通費112,00
    0 元；(五)上訴人乙○○粗暴行徑導致被上訴人受傷，上訴人
    之法定代理人置身事外事不關己態度令人心寒，故請求精神
    慰撫金100,000 元，原審判命上訴人連帶給付80,000元，就
    原審未予准許之20,000元提起附帶上訴。另上訴人就被上訴
    人請求之費用，於原審未表示意見，依民事訴訟法第447 條
    規定，法院應將之駁回。爰依侵權行為損害賠償規定，於原
    審請求上訴人應連帶給付249,779 元及自起訴狀繕本送達翌
    日起至清償日止，按年息5%計算之利息，並願供擔保聲請宣
    告假執行，訴訟費用由上訴人負擔。於第二審為附帶上訴，
    請求上訴人應再連帶給付被上訴人28,846元及自起訴狀繕本
    送達翌日起至清償日止按年息5%計算之利息等語。
二、上訴人即附帶被上訴人（下簡稱上訴人）則以：95年9 月25
    日下午5 時許，上訴人乙○○已在溜滑梯直道溜3 次，正欲
    溜第4 次時，適被上訴人自溜滑梯直道之外側雙手攀附在該
    直道離地約1 公尺10公分之滑道道壁上，頭部則以引體向上
    之姿突出於道壁上，上訴人乙○○猝不及防，身體即與被上
    訴人手部相撞，被上訴人遂掉落地面，其左手受到身體右方
    之壓迫而告橈骨尺骨骨折，上訴人乙○○並無故意或過失，
    無庸負損害賠償責任，惟如認上訴人乙○○有責，則被上訴
    人亦與有過失，爰依民法第217 條規定，請求減輕上訴人賠
    償金額。而上訴人於原審審理時雖未到庭，惟曾具狀說明被
    上訴人受傷原因，雖未就被上訴人請求之費用表示意見，致
    原審認上訴人未為爭執，依民事訴訟法第280 條第1 、3 條
    規定視同自認而准許被上訴人之請求，然依最高法院71年台
    上字第3516號判例意旨，上訴人於二審自得爭執之。又被上
    訴人支出之醫療費用17,500元係健保病房升等為非健保病房
    所生之差額，非屬必要應予扣除。而被上訴人係89年10月17
    日出生，年僅6 歲，為幼稚園大班學生，年紀尚幼，其日常
    生活起居，本需父母照顧，是被上訴人請求住院期間由母親
    看護之費用9,600 元，非屬增加生活上之需要，自無由准許
    之。再被上訴人所受左側橈骨尺骨折傷害，只消多休息即可
    復原，並無復健之必要，又被上訴人提出之綠巨人電腦教育
    中心繳費證明，其中繳款人載明「昱瑋、群豐」，顯見上開
    費用非均係為被上訴人所支出，且該繳費證明部分繳費日期
    在後，號碼卻少於繳費日期在前，亦悖於常情。另被上訴人
    前後僅12次前往童綜合醫院就診，則被上訴人請求56次每次
    2,000 元之計程車費顯無理由，且被上訴人之父平日以車號
    7622-HR 休旅車供代步，是被上訴人至童綜合醫院就診，應
    無乘坐計程車之必要，且由員林鎮至童綜合醫院來回車資約
    1,200 元至1,500 元之間，被上訴人以2,000 元計算，尚屬
    過高，另被上訴人主張之計程車行為清溪計程車行，但提出
    之單據為總來汽車行，自不能證明被上訴人有56次，每次2,
    000 元之計程車費支出。末被上訴人雖受有左側橈骨尺骨折
    之傷害，但非粉碎性、開放性骨折，僅須以鋼釘內固定手術
    即可，縱短時間內無法如一般兒童玩耍，或偶有疼痛情事，
    但精神上之痛苦應非鉅大，原審判命上訴人賠償80,000元，
    實屬過高，應核減之，且原審判命賠償80,000元已屬過高，
    被上訴人附帶上訴請求上訴人再賠償20,000元，亦屬過高等
    語，資為抗辯。並聲明：請求駁回被上訴人之訴，訴訟費用
    由被上訴人負擔。
三、本件原審對於被上訴人之請求，判決被上訴人部分勝訴，即
    上訴人應連帶給付被上訴人229,779 元及上訴人甲○○自96
    年1 月19日起、上訴人乙○○、戊○○自96年2 月13日起至
    清償日止，均按年息5%計算之利息，且就被上訴人勝訴部分
    ，依職權為假執行及免為假執行之宣告，並駁回被上訴人其
    餘之訴。上訴人就其敗訴部分，聲明不服，求為原判決不利
    於上訴人部分廢棄，該廢棄部分並駁回被上訴人在第一審之
    訴，第一、二審訴訟費用由被上訴人負擔。被上訴人則求為
    判決駁回上訴人之上訴，第二審訴訟費用由上訴人負擔。被
    上訴人於第二審為附帶上訴，其聲明求為判決：上訴人應再
    連帶給付被上訴人28,846元及自起訴狀繕本送達翌日起至清
    償日止按年息5%計算之利息，附帶上訴費用由上訴人負擔；
    上訴人則求為判決駁回對造之附帶上訴，附帶上訴費用由被
    上訴人負擔。
四、兩造不爭執事實：
    以下為兩造所不爭執，並有私立名人幼稚園照片、童綜合醫
    院一般診斷書、被上訴人戶籍謄本在卷可稽，本院採為判決
    基礎。
（一）上訴人乙○○與被上訴人同為址設彰化縣員林鎮○○街17
      6 號私立名人幼稚園大班學生。
（二）上訴人甲○○、戊○○為上訴人乙○○之法定代理人。
（三）95年9 月25日下午5 時許，被上訴人在上開幼稚園內受有
      左側橈骨尺骨折之傷害。
五、得心證之理由：
（一）查觀諸證人即目睹本件事發經過之名人幼稚園家長丁○○
      於本院96年6 月20日準備程序中證述：95年9 月25日，伊
      有看到上訴人乙○○坐在平台上或坐在黃色溜滑梯頂端上
      ，被上訴人則坐在或蹲在溜滑梯3 分之2 處，上訴人乙○○與被上訴人兩人對立，上訴人乙○○用手撥被上訴人，
      被上訴人即從溜滑梯左側掉到地面上，伊即趕快通知園長
      與被上訴人媽媽等語，及證人即名人幼稚園園長賴子琳於
      本院96年8 月8 日準備程序具結證稱：當天有一位黃裕順
      小朋友家長到辦公室跟伊說被上訴人受傷了，伊跑出來看
      判斷是骨折，即返回辦公室找固定紙板跟三角巾，到現場
      協助家長固定，當時上訴人乙○○祖母有對被上訴人媽媽
      說被上訴人從溜滑梯下面要往上，上訴人乙○○由溜滑梯
      上面要往下，兩個就撞在一起等語，另參佐被上訴人之骨
      折應係高處墜落造成，亦據童綜合醫院以96年7 月13日（
      96）童醫字第0867號函敘綦詳，並上開證人分別為私立名
      人幼稚園家長及園長，與兩造均無親屬關係，且無怨隙，
      自無甘冒偽證之處罰而故意為不實證言，是證人前開證詞
      應屬可信。至上訴人雖辯稱：證人丁○○當時並未在場，
      且其一、二審證述並不相同云云，惟證人丁○○於事發經
      過正與被上訴人母親庚○○及另位名人幼稚班家長己○○
      同在名人幼稚園廣場內等候小朋友下課一節，業據證人己○○於本院96年8 月8 日準備程序中證述屬實，是證人丁○○於事發當時確係在場洵屬無疑，又證人丁○○於原審
      96年3 月6 日言詞辯論期日時已證述：伊有看到上訴人乙○○與被上訴人發生爭執等語在卷，此業經本院勘驗該日
      筆錄，並製有勘驗筆錄足憑（詳本院96年7 月18日準備程
      序筆錄），是證人丁○○於原審證述：看到上訴人乙○○
      與被上訴人發生爭執等語；於本院中證稱：看到上訴人乙○○坐在平台或坐在黃色溜滑梯頂端上，被上訴人則坐在
      或蹲在溜滑梯3 分之2 處，上訴人乙○○與被上訴人兩者
      對立，上訴人乙○○用手撥被上訴人，被上訴人即從溜滑
      梯左側掉到地面上等語，其在二審所為之證述僅不過係就
      上訴人乙○○與被上訴人發生衝突之經過及細節詳加敘述
      之補充證詞而已，自不得執此即遽認其前後證述不一而不
      可採信，故上訴人前開證人丁○○當時並未在場，且其一
      、二審證述並不相同云云，委無足採。準此，95年9 月25
      日下午5 時許，上訴人乙○○在名人幼稚園溜滑梯上方之
      平台或溜滑梯頂端正欲往下滑時，適被上訴人由下方自溜
      滑梯滑道由下往上攀爬，並或站或蹲於3 分之2 處之溜滑
      梯滑道上，上訴人乙○○自上滑下時以手將被上訴人撥開
      ，致被上訴人自溜滑梯左側掉落地面因而受有左側橈骨尺
      骨折傷害之事實，堪以認定。上訴人雖另辯稱：係上訴人
      乙○○正欲溜第4 次時，適被上訴人自溜滑梯直道之外側
      雙手攀附在該直道離地約1 公尺10公分之滑道道壁上，頭
      部則以引體向上之姿突出於道壁上，上訴人乙○○猝不及
      防，身體即與被上訴人手相撞，被上訴人遂掉落地面，其
      左手受到身體右方之壓迫而告橈骨尺骨骨折，上訴人乙○○並無故意或過失，無庸負損害賠償責任云云，並舉出證
      人丙○為證，而證人丙○亦為相同之證詞而附合上訴人之
      詞，惟證人丙○該部分證詞與證人丁○○上開證詞不符，
      且證人丙○於被上訴人母親庚○○查看被上訴人傷勢時，
      曾向庚○○表明係上訴人乙○○將被上訴人推到跌倒，且
      醫療費用會請上訴人乙○○之父母負責等語，分據證人丁○○、己○○、賴玉琳於本院96年6 月20日、96年8 月8
      日準備程序中證述在卷，衡情，如非上訴人乙○○自溜滑
      梯自上往下滑下時以手將被上訴人撥開，致被上訴人自溜
      滑梯左側掉落地面因而受傷，證人丙○何需向被上訴人母
      親庚○○表示係上訴人乙○○將被上訴人推倒，且醫療費
      用願由上訴人甲○○、戊○○負責？況證人丙○係上訴人
      乙○○之祖母、上訴人戊○○之母，與上訴人誼屬至親，
      自難期其證詞客觀可信。是以，證人丙○前開證詞應係維
      護上訴人之詞，自不足採信，故上訴人前開辯解，要屬無
      據，委無足採。查上訴人乙○○本應注意溜滑梯下方滑道
      有人時，不得自上方溜下，以避免危險之發生，而依當時
      情形並無不能注意之情事，竟疏未注意，在被上訴人由下
      方自溜滑梯滑道由下往上攀爬，並或站或蹲於溜滑梯滑道
      上時，即貿然自溜滑梯上方滑下，並以手將被上訴人撥開
      ，致被上訴人受傷，則上訴人乙○○顯有過失甚明，且被
      上訴人所受傷害結果與上訴人乙○○之過失行為間，復有
      相當因果關係，亦屬無疑。
（二）按因故意或過失，不法侵害他人之權利者，負損害賠償責
      任。不法侵害他人之身體或健康者，對於被害人因此喪失
      或減少勞動能力，或增加生活上之需要時，應負損害賠償
      責任。另不法侵害他人之身體、健康、名譽或自由者，被
      害人雖非財產上之損害，亦得請求賠償相當之金額，民法
      第184 條第1 項、第193 條第1 項、第195 條第1 項前段
      分別定有明文，上訴人乙○○不法侵害被上訴人之身體，
      自應負損害賠償責任。又限制行為能力人不法侵害他人之
      權利者，以行為時有識別能力為限，與其法定代理人連帶
      負損害賠償責任，民法第187 條第1 項前段亦有明文。查
      上訴人乙○○為89年12月8 日出生，行為時已滿5 歲，雖
      為無行為能力人，惟對日常生活均能自理而有識別能力，
      上訴人甲○○、戊○○為上訴人乙○○之父母即法定代理
      人，依上開規定，就本件被上訴人之損害，上訴人甲○○
      、戊○○應與上訴人乙○○負連帶損害賠償責任。另被上
      訴人雖主張：上訴人就被上訴人請求之費用，於原審未表
      示意見，上訴人於二審所為之爭執，依民事訴訟法第447
      條規定，法院應將之駁回云云，被上訴人則辯稱：依最高
      法院71年台上字第3516號判例意旨，上訴人於二審仍得爭
      執之等語。按當事人對於他造主張之事實，於言詞辯論時
      不爭執者，視同自認。但因他項陳述可認為爭執者，不在
      此限。當事人對於他造主張之事實，已於相當時期受合法
      之通知，而於言詞辯論期日不到場，亦未提出準備書狀期
      日不到場，亦未提出準備書狀爭執者，準用第1 項之規定
      。但不到場之當事人係依公示送達通知者，不在此限，民
      事訴訟法第280 條第1 、3 項定有明文。又按民事訴訟法
      第280 條第1 項之規定，係指當事人對於他造主張之事實
      ，於言詞辯論時，消極的不表示意見，法律擬制其為自認
      而言，此與同法第279 條第1 項所定自認，必須當事人對
      於他造主張之事實，積極的表示承認之情形有別，兩者在
      法律上之效果亦不相同。前者本無自認行為，不生撤銷自
      認之問題，依同法第196 條規定，應許當事人於言詞辯論
      終結前，隨時為追復爭執之陳述，此項追復依同法第44 7
      條第2 項規定，至第二審程序，仍得為之。是以，民事訴
      訟法第280 條所定之擬制自認，在言詞辯論終結前，得隨
      時為追復爭執之陳述，撤銷其效力即在第一審未為爭執，
      於第二審言詞辯論終結前，仍得隨時追復之（最高法院71
      年台上字第3516號判例、75年度台上字第961 號、第24
      15號判決意旨參照），本件上訴人於原審雖未就被上訴人
      請求之各項費用提出爭執，致原審依民事訴訟法第280 條
      規定視同上訴人自認，惟依上開判例、判決意旨，上訴人
      上訴後於二審所為追復爭執之陳述，自無不可，是被上訴
      人主張：上訴人於二審所為之爭執，依民事訴訟法第447
      條規定，法院應將之駁回云云，容有誤會。
（三）茲就被上訴人請求之准否，分別審酌如下：
    (一)醫療費用部分：
      被上訴人主張其因本件事故受傷，在童綜合醫院及漢忠醫
      院支出醫療費23,259元，固據提出醫療費用明細表為憑，
      惟其加總結果總額僅23,159元，且其中住院費用17,500元
      係健保給付之病房升級為非健保給付之單人病房所生之差
      額，依被上訴人供承：小孩哭怕吵到其他人始住單人病房
      等語，足認就此部分差額，顯非必要，應予扣除，餘5,65
      9 元皆係被上訴人實際支出，且為醫療所必要，自應准許
      之。
    (二)看護費用部分：
      被上訴人主張住院期間，無法自理生活起居，需由被上訴
      人母親看護，每日以1,200 元計算，8 日計受有9,600 元
      之看護損失等語，上訴人則辯稱：被上訴人係89年10月17
      日出生，年僅6 歲，為幼稚園大班學生，年紀尚幼，其日
      常生活起居，本需父母照顧，是被上訴人請求住院期間由
      母親看護之費用9,600 元，非屬增加生活上之需要，自無
      由准許之云云。查被上訴人自95年9 月25日至95年10月2
      日止在童綜合醫院住院8 日，住院期間需24小時照料看護
      一節，有童綜合醫院96年7 月13日（96）童醫字第0867號
      函在卷可稽，則被上訴人主張住院期間須人看護，應可採
      信。再按因受傷而由親屬代為照顧傷者之起居，固係基於
      親情，但親屬看護所付出之勞力，並非不能評價為金錢，
      只因兩者身分關係密切而免除支付義務，此種親屬基於身
      分關係之恩惠，自不能加惠於加害人。故由親屬看護時，
      雖無現實看護費之支付，但應衡量及比照僱用職業護士看
      護情形，認被害人受有相當於看護費之損害，得向加害請
      求賠償，乃現今實務上所採之見解，亦較符公平正義原則
      （最高法院88年度台上字第1827號判決意旨參照）。是被
      上訴人主張住院期間由被上訴人之母看護，受有相當於看
      護費之損害，請求上訴人賠償，自屬有據，上訴人辯稱：
      被上訴人年紀尚幼，其日常生活起居，本需父母照顧，是
      被上訴人請求住院期間由母親看護之費用9,600 元，不應
      准許云云，自無理由。本院審酌被上訴人住院期間生活無
      法自理需人照顧，看護者日夜隨侍照料，備極辛勞，是其
      主張每日以1,200 元計算，8 日共受有9,600 元之看護損
      失，衡情論理，亦非過當，應予准許。
    (三)復健費用部分：
      被上訴人主張因左側橈骨尺骨折，須定期回診追蹤及復健
      ，計支出復健費用940 元、復健器材費1,520 元，另至綠
      巨人電腦教育中心粘土班做手部復健半年，支出費用11,3
      06元，共支出13,766元等語，上訴人則辯稱：無復健之必
      要云云。查被上訴人所受上開傷害，有做手部復健之必要
      ，有童綜合醫院上開函足憑，是被上訴人主張有復健必要
      ，堪以採信，反之，上訴人辯稱：無復健必要，要屬無據
      。又被上訴人主張支出復健費用940 元、復健器材費1,52
      0 元，業據提出童綜合醫院醫療費用明細表及統一發票為
      據，扣除重覆請求之340 元，餘2,120 元皆屬必要，應予
      准許。另就被上訴人至綠巨人電腦教育中心粘土班做手部
      復健半年，支出費用11,306元部分，固據提出繳費證明為
      憑，然此部分支出非屬必要，有前揭童綜合醫院函可稽，
      此部分自不應准許。
    (四)計程車資部分：
      被上訴人主張因須定期回診追蹤及復健，且須由法定代理
      人坐計程車至醫院看診，每日來回車資2,000 元，共56日
      須支出交通費112,000 元云云，上訴人則否認之，並以：
      被上訴人前後僅12次前往童綜合醫院就診，則被上訴人請
      求56次每次2,000 元之計程車費顯無理由，且被上訴人之
      父平日以車號7622-HR 休旅車供代步，是被上訴人至童綜
      合醫院就診，應無乘坐計程車之必要，且由員林鎮至童綜
      合醫院來回車資約1,200 元至1,500 元之間，被上訴人以
      2,000 元計算，尚屬過高，又被上訴人主張之計程車行為
      清溪計程車行，但提出之單據為總來汽車行，自不能證明
      被上訴人有56次，每次2,000 元之計程車費支出等語抗辯
      。本院查，被上訴人自95年9 月25日起迄96年5 月18日止
      ，共前往童綜合醫院就診12次，有童綜合醫院96年6 月15
      日（96）童醫字第0724號函附卷可參，則被上訴人主張因
      須定期回診追蹤及復健共56次云云，顯與事實不符，不足
      採信。另被上訴人固提出總來汽車行出具之免用統一發票
      收據為證，然上訴人否認其真正，依民事訴訟法第357 條
      「私文書應由舉證人證其真正」之規定，自應由被上訴人
      證明其真正，惟被上訴人未能舉證證明前開收據係屬真正
      ，復未提出任何單據或證人證明其確有計程車費之支出，
      則被上訴人主張共支出交通費112,000 元云云，尚屬乏據
      ，為無理由。
    (五)精神慰撫金部分：
      被上訴人因上訴人乙○○之過失行為而受有前開傷害，精
      神上自感相當痛苦，是其請求非財產之損害賠償，依法有
      據。按慰藉金之賠償須以人格權遭遇侵害，使精神上受有
      痛苦為必要，其核給之標準固與財產上損害之計算不同，
      然非不可斟酌雙方身分資力與加害程度，及其他各種情形
      核定相當之數額（最高法院51年台上字第223 號判例參照
      ）。又按非財產上損害之慰撫金數額，究竟若干為適當，
      應斟酌兩造身分、地位、經濟狀況、加害程度及其他各種
      情形，俾為審判之依據（最高法院86年度台上字第511 號
      、第3537號判決意旨參照）。本院審酌上訴人乙○○年僅
      5 歲，為幼稚園大班學生，目前尚無收入及財產，上訴人
      甲○○、戊○○共同育有3 子，分別就讀國小六年級、國
      小三年級、幼稚園，上訴人甲○○高中畢業，從事水電工
      作，每月收入約10,000元至20,000元之間，94年度綜合所
      得申報利息所得為3,305 元，名下有房屋1 棟、土地1 筆
      、車輛1 輛，上訴人戊○○大專畢業，診所掛號人員，月
      薪25,000元至30,000元之間，94年度綜合所得申報薪資所
      得為220,000 元，被上訴人亦僅5 歲，為幼稚園大班學生
       ， 目前尚無收入及財產等情，有財政部台中省中區國稅
      局員林稽徵所以95年5 月7 日中區國稅員林二字第096001
      0288號函檢送之94年度綜合所得稅核定通知書及彰化縣稅
      捐稽徵處員林分處以96年5 月7 日彰稅員分四密字第0962
      015007函檢送之全國財產稅總歸戶財產查詢清單在卷可按
      ，且為兩造所不爭執，兼衡被上訴人因本件事件所受之傷
      勢，住院8 日，門診12次等一切情狀，認被上訴人請求上
      訴人賠償精神上非財產損害100,000 元，尚屬過高，應核
      減為60,000元，方屬允當。
    (六)基上，被上訴人得請求上訴人賠償之金額為醫療費用5,65
      9 元、看護費用9,600 元、復健費用2,120 元、精神慰撫
      金60,000元，計77,379元。
（四）按損害之發生或擴大，被害人與有過失者，法院得減輕賠
      償金額，或免除之，民法第217 條第1 項定有明文。此項
      規定之目的，在謀求加害人與被害人間之公平，故在裁判
      上法院得以職權減輕或免除之（最高法院85年台上字第17
      56號判例意旨參照）。查溜滑梯本應自兩側之樓梯爬上溜
      滑梯頂端後由上往下溜，不得由下方自溜滑梯之滑道爬至
      上方再由上往下溜，此為一般人所周知，被上訴人應注意
      ，竟疏未注意及此，即貿然由下方自溜滑梯滑道由下往上
      攀爬，並或站或蹲於3 分之2 處之溜滑梯滑道上，致遭由
      上往下滑之上訴人乙○○以手將之撥開，因而掉落地面受
      傷，被上訴人對本件事件之發生亦與有過失，殆屬無疑。
      經審酌上訴人乙○○及被上訴人之過失程度及注意義務，
      本院認上訴人乙○○應負70% 過失責任，被上訴人應負30
      % 過失責任，準此，爰依法減輕上訴人應負擔賠償金額之
      30% ，經計算結果，上訴人應賠償被上訴人之金額應減輕
      為54,165元（77,739×70% ＝54,165，小數點以下四捨五
      入）。
六、從而，被上訴人基於侵權行為之損害賠償請求權，請求上訴
    人連帶賠償，在54,165元及上訴人甲○○自96年1 月19日起
    、上訴人乙○○、戊○○自96年2 月13日起至清償日止，均
    按年息5%計算之法定遲延利息範圍內，核屬正當，應予准許
    ，逾此部分之請求，則為無據，應予駁回。原審就上開不應
    准許部分，為上訴人敗訴之判決，自有未洽。上訴意旨就此
    部分指摘原判決不當，求予廢棄改判，為有理由。至於上開
    應准許部分，原審判如被上訴人之請求，核無違誤，上訴意
    旨，就此部分，仍執陳詞，指摘原判決不當，求予廢棄，為
    無理由，應駁回其上訴。又被上訴人即附帶上訴人另依侵權
    行為之損害賠償請求權，附帶上訴請求上訴人即附帶被上訴
    人應再連帶賠償被上訴人即附帶上訴人28,846元及自起訴狀
    繕本送達翌日起至清償日止按年息5%計算之利息，為無理由
    ，不應准許。原審為被上訴人即附帶上訴人敗訴之判決，並
    無不合，附帶上訴意旨指摘原判決不當，求予廢棄改判，為
    無理由，應予駁回。
七、兩造其餘攻擊防禦方法，經本院斟酌後，認為均不足以影響
    本件判決結果，爰不一一論列，併此敘明。
據上論結，本件上訴為一部有理由，一部無理由，被上訴人之附
帶上訴為無理由，依民事訴訟法第436 條之1 第3 項、第450 條
、第449 條第1 項、第79條、第85條第2 項，判決如主文。
中　　華　　民　　國　　96　　年　　11　　月　　6 　　日
                  民事第一庭    審判長  羅培昌
                                法  官  葛永輝
                                法  官  游秀雯
以上正本係照原本作成。
不得上訴。
中　　華　　民　　國　　96　　年　　11　　月　　6 　　日
                      　　　    書記官　張西武
